臺灣高等法院臺南分院刑事裁定　　　　　 九十三年度交抗字第八七號　　　孝股
　　抗　告　人　甲○○
右抗告人因違反道路交通管理處罰條例案件，不服臺灣臺南地方法院中華民國九十三
年五月三日裁定（九十三年度交聲字第四五號），提起抗告，本院裁定如左：
    主  文
抗告駁回。
    理  由
一、抗告意旨略以：抗告人所駕駛之車號ＵＡ─５７４９號自用小客車是十年的老車
    ，豈有可能以時速一百零三公里之高速行駛在國道八號東西向快速道路；且抗告
    人又係年約六十歲，患有高血壓、心肺擴大症，於九十二年間更因心血管阻塞，
    而做心導管手術，現須每月到醫院拿心血管藥劑服用，實無可能在上開路段高速
    行駛。本件員警舉發抗告人違規，顯係因有獎金可領取；再該二名舉發之員警於
    原審証述「在抗告人車子出現該彎道前，該處沒有其他車輛」等語，顯不實在云
    云。
二、按汽車駕駛人，行車速度，超過規定之最高時速者，處新臺幣一千二百元以上二
    千四百元以下罰鍰；並予記違規點數一點，道路交通管理處罰條例第四十條第一
    項、第六十三條第一項第一款分別定有明文。
三、經查：
  (一)本件受處分人即抗告人甲○○於民國（下同）九十二年十二月七日九時五十六分
    許，駕駛車號ＵＡ─５７４９號自用小客車，在行經速限八十公里之國道八號東
    向二公里三百公尺處時，為警以雷達測速儀測獲該輛自小客車之行車時速高達一
    ０三公里，已超速二十三公里，經警攔停並告知其違規事實而當場製單舉發等情
    ，有內政部警政署國道公路警察局公警局交字第Ｚ00000000號舉發違反
    道路交通管理事件通知單及內政部警政署國道公路警察局第五警察隊九十三年一
    月五日公警國五交訴字第０９２０００２８８４號函各一份在卷可憑；並經証人
    即本件舉發之員警陳博仁於原審調查時到庭陳證：「（問：本件是否你告發的，
    情形如何？）是我們共同舉發的，當時我們執行巡邏勤務，當時我們將警車停在
    國道八號東向二公里三百公尺處，我本人是坐在駕駛座上以車上外掛式雷達測速
    器對由西往東的車子作測速，因為該處前方略有彎道等到異議人車子由西往東由
    彎道駛出後，我們車上雷達測速器就發出響聲，表示異議人所駕駛該輛小客車遭
    鎖定，當時雷達顯示器顯示出車速為一０三公里，然後我馬上開警示燈並持指揮
    棒對該輛車攔停」、「（問：如何確定雷達測速器鎖定的是異議人的小客車？）
    因為在異議人車子出現該彎道前該處並沒有其他車輛，異議人的車子是駛出彎道
    該車陣的第一部車，所以我們確定雷達測速器鎖定的是異議人車子，我們將異議
    人的車子攔下後我們有請他到車上看遭雷達鎖定的數據，但是異議人說他沒有開
    那麼快，但是異議人在看見我們的車之後馬上減速，所以異議人才覺得車速沒有
    那麼快」等語無訛（見原審卷第二十七頁），核與另一證人即舉發員警胡嘉嘉到
    庭結證：「是我們共同告發的，當時我坐在警車的乘客座上，當時因為我們雷達
    測速器有響，才由坐在駕駛座的陳博仁開警示燈並持指揮棒下車攔停，當時雷達
    測速器顯示數據是一０三公里，因為我們巡邏車的後方有彎道，異議人的車子是
    由該彎道駛出的第一部車子，異議人車子一駛出該彎道雷達測速器就響了，所以
    我們可以確定雷達測速器鎖定是異議人的車子，異議人遭我們攔下後我們有請異
    議人到警車旁看雷達測速器顯示的數據，我還有指給他看數據是一０三公里，異
    議人說那不是他的數據，他的車子沒有那麼快」等語（見原審卷第二十七頁至第
    二十八頁）之情節相符。
  (二)抗告人雖以前開情詞置辯。但查：
    本件執勤警員係依法執行公務，與抗告人並不相識，素無怨隙，苟非實情，自
      無須恣意誣攀之理。而且警員執行公務本身受行政懲處責任之監督，到庭具結
      作證更以刑罰擔保其真實性，警員應無甘冒行政懲處及刑法偽證罪責任而刻意
      誣陷之必要，準此，除有其他証據足資佐証，尚難遽認本件警員即証人胡嘉嘉
      、陳博仁上開証詞係出於誣陷或悖於事實；再者，依內政部警政署國道公路警
      察局第五警察隊書函所載【本隊為維護高速公路行車安全秩序，執行取締交通
      違規，以維護多數守法用路人權益，並無所陳想領超額獎金】等情，又有該第
      五警察隊書函在卷足憑（見原審卷第七頁）；此外，本件又查無其他証據足証
      証人陳博仁、胡嘉嘉前開証詞係出於虛偽，從而抗告人指稱【執勤警員為領取
      獎金而誣指抗告人超速，並予以舉發】云云，顯無所據。
    再按法院受理交通異議案件，乃是對於交通舉發行政處分審查其是否違法，本
      質上屬於行政爭訟過程，與普通法院審理刑事案件之原則不同。其舉證責任之
      原理，非如刑事案件中，應超越任何合理懷疑始可為有罪判決者之嚴格程度。
      其舉證責任之原理，應與民事訴訟相類似，除有特別規定外，基本上準用民事
      訴訟法，由國家機關與人民二造，各自履行其主觀之舉證責任，在過程中各自
      提出證據；若窮盡各種證據方法，待證結果仍有不明時，則由客觀之舉證責任
      危險分配原則，決定國家機關與人民二造何人應受敗訴危險。此參酌行政訴訟
      法第一百三十六條規定準用民事訴訟法第二百七十七條自明。查原裁決機關交
      通部公路總局嘉義區監理所台南監理站，裁決抗告人有不遵道路速限管制規定
      而超速之違規事實，乃引據舉發單為證。而舉發本件違規事件之內政部警政署
      國道公路警察局第五警察隊警員陳博仁、胡嘉嘉，就本件如何查獲並舉發之經
      過，亦於原審調查時到庭陳證無訛，已如前述，並就抗告人超速經其當場攔停
      並出示雷達測速器鎖定之時速數據供其觀看後，始製單舉發等本件違規情節均
      供述明確；而查証人陳博仁、胡嘉嘉係直接見聞抗告人有經雷達測速器測獲行
      車超速之事實經過，對事實最為明瞭，又經以行政及刑事責任擔保其真實性，
      且舉發當時所記載違規人所駕車輛有超速之違規情節又與事實相符等等各項因
 素，綜合認定其陳述為可採信；此外，本件取締當時所使用之雷達測速器，又
      經經濟部標準檢驗局檢定合格，且尚在有效期間內，故測速結果應可採信，此
      並有內政部警政署國道公路警察局第五警察隊九十三年二月十六日公警國五交
      訴字第０９３００００１７９號函所檢附之經濟部標準檢驗局九十二年十一月
      一日Ｍ0000000號雷達測速儀檢定合格證書影本一份附卷可參（見原審
      卷第十八頁至第十九頁），則抗告人前開所辯【其無超速之事實】云云，已難
      信採。
    至於抗告人所辯【其所駕駛之前開自用小客車是十年的老車，豈有可能以時速
      一百零三公里之高速行駛在違規地點；且抗告人又係年約六十歲，患有高血壓
      、心肺擴大症，於九十二年間更因心血管阻塞，而做心導管手術，現須每月到
      醫院拿心血管藥劑服用，實無可能在上開路段高速行駛】云云，並提出門診收
      據為証。惟查，縱令抗告人確有上開疾病，及該車輛車齡已屆十年，亦均無從
      認定抗告人因此無超速之可能，抗告人此部分所辯，亦無可採。
    另抗告人之配偶與抗告人關係密切，其所為之証詞難免有偏頗抗告人之虞，本
      院認再予調查之必要，併此敘明。
四、綜上所述，抗告人有於右述時、地，駕駛前開自小客車超速之違規事實，足堪認
    定；原處分機關即交通部公路總局嘉義區監理所台南監理站據此援引道路交通管
    理處罰條例第四十條第一項規定，裁處異議人罰鍰新臺幣一千九百元，並依同條
    例第六十三條第一項第一款之規定，記違規點數一點，於法即無不合。原審以抗
    告人確有前開違規之事實，原處分機關所為之裁罰處分並無不合，而駁回抗告人
    在原審之異議，本院經核原裁定，認事用法，並無不合。抗告人猶執陳詞否認違
    規，指原裁定不當，為無理由，應予駁回。
據上論斷，爰依道路交通案件處理辦法第二十六條，刑事訴訟法第四百十二條，裁定
如主文。
中      華      民      國    九十三    年      九      月      二      日
                                  臺灣高等法院臺南分院刑事第四庭
                                        審判長法官    鄭  文  肅
                                              法官    王  浦  傑
                                              法官    陳  珍  如
右正本證明與原本無異。
不得再抗告。
                                         法院書記官   周 美  莉
中      華      民      國    九十三    年      九      月      二      日
